【裁判字號】    89,訴,3047
【裁判日期】    900213
【裁判案由】    妨害公務等
【裁判全文】
臺灣高雄地方法院刑事判決                        八十九年度訴字第三四七號
    公  訴  人  臺灣高雄地方法院檢察署檢察官
    被      告  甲○○
    選任辯護人  孫志鴻
右列被告因妨害公務案件，經檢察官提起公訴（八十九年度偵字第四六九、七八八五
、一０四一五號），本院判決如左：
    主  文
甲○○未經許可而經營中央主管機關指定之能源產品之銷售業務，處有期徒刑月，
如易科罰金，以佰元折算壹日；又隱匿公務員職務上委第三人掌管之物品，處有期
徒刑陸月，如易科罰金，以佰元折算壹日，扣案之加油槽壹個、加油機組（含加油
槍）壹個、柴油壹萬肆仟玖佰公升及售油價款壹仟陸佰拾元均沒收。應執行有期徒
刑捌月，如易科罰金，以佰元折算壹日，扣案之加油槽壹個、加油機組（含加油槍
）壹個、柴油壹萬肆仟玖佰公升及售油價款壹仟陸佰拾元均沒收。
    事  實
一、甲○○明知柴油係經中央主管機關指定為能源之產品，非經許可，不得經營銷售
    業務，詎甲○○竟自八十八年十二月十五日起，在高雄縣仁武鄉○○路一一七之
    一號對面停車場內，私設地下加油站，從事銷售含硫量過高之漁用柴油業務，所
    售柴油係以每公升新台幣（下同）九元，購自駕油罐車前來兜售之綽號「鎮仔」
    之成年男子，再以每公升九點八元之價格，銷售予前來加油之司機，於八十八年
    十二月廿四日上午十一時三十分許，為警在該地下加油站查獲其正銷售柴油予司
    機林棟良，當場扣得甲○○所有之加油槽一個、加油機組（含加油槍）一個、以
    及槽內柴油一萬零五十公升（另採樣二公升不在內），均交由甲○○立據保管。
二、甲○○又自八十九年四月一日起，另行起意在上址，向綽號「阿明」之成年男子
    ，以每公升九點八元之價格，購入不詳數量之柴油混入原由其保管之一萬零五十
    公升柴油中，並利用上開由內政部警政署保安警察第二總隊第五大隊第一中隊交
    予其保管之加油機組，再次以每公升十點二元之價格對外從柴油銷售業務，並以
    此方式隱匿警方扣押後交付保管之物品，旋於八十九年四月六日下午四時卅分許
    ，甲○○正在該站為駕駛ＶＨ─六九０號拖車之司機劉進輝加油銷售之際，為警
    再度查獲，扣得上開加油槽、加油機組、槽內柴油一萬四千九百公升及售油價款
    一千六百三十元。
三、案經內政部警政署保安警察第二總隊第五大隊第一中隊及高雄縣警察局鳳山分局
    先後移送台灣高雄地方法院檢察署檢察官偵查起訴。
    理  由
一、訊據被告對右揭銷售油品及使用警方交由其保管之加油機具一情坦承不諱，核與
    證人林棟良、劉進輝於警訊中陳述情節相符，惟辯稱：第一次查到的油品伊放在
    另一個桶子裡，與伊正在加油的不同，因伊有一段時間不在該處，有人去動伊的
    東西，伊第二次查獲的油是另外買的云云。惟查，被告於八十九年五月五日檢察
    官偵訊時業已坦承第一次查扣交其保管之油已賣掉，是其於本院審理時為前揭之
    答辯，顯係圖卸之詞，無足採信。此外，復有照片八幀、保管條二紙、油槽丈量
    計算書在卷可查，並有扣案之油品一萬四千九百公升、加油槽一個、加油機組（
    含加油槍）一個及售油所得一千六百三十元可資佐證，而上開前後二次查獲之油
    品，經取樣送驗結果，確符合能源管理法所稱「石油及其產品」與經濟部經88能
    字第八八四六二二一九號公告能源產品認定基準之「柴油」規範符合，此有經濟
    部取締違法經營油品會報執行小組高雄執行分組高處（八九）高執字第八九０六
    ００三七、第八九０二０二八０號函及所附之檢驗報告附卷可按，事證明確，被
    告犯行洵堪認定。
二、按被告未經許可，而經營汽油銷售業務，核其所為係違反能源管理法第二十條之
    一前段之未經許可而經營中央主管機關指定之能源產品之銷售業務罪。又警方扣
    得被告私自銷售之柴油，並交由被告保管，則交付被告保管之柴油自屬公務員職
    務上委託第三人掌管之物品無疑。被告為維持其生計，於受公務員委託保管期間
    ，利用上開公務員委託其保管之器具，並新購柴油混入其受託保管之柴油加以銷
    售，致該委託其保管之柴油，受混合而無從析離，顯見其有隱匿柴油之行為，及
    妨害公務之故意，故核其所為，係犯刑法第一百三十八條之隱匿公務員職務上委
    託第三人掌管之物品罪。其先後二次銷售柴油為警查獲，時間相隔三月有餘，且
    被告亦供稱係另行起意再次銷售，故應分論併罰。又被告隱匿受託保管之柴油，
    目的係為銷售受保管之柴油營利，故其所犯刑法第一百三十八條隱匿公務員職務
    上委託第三人掌管之物品罪，與其所犯第二次未經許可銷售柴油罪間，有方法結
    果之牽連關係，依刑法第五十五條之規定，應從較重之刑法第一百三十八條隱匿
    公務員職務上委託第三人掌管之物品罪處斷（公訴意旨認被告第二次未經許可銷
    售柴油之行為與匿公務員職務上委託第三人掌管之物品行為，並無牽連犯之裁判
    上一罪關係，尚有未洽）。爰審酌被告為維生計，將來源不明之柴油販入銷售，
    牟取微利，且被查獲之數量一萬四千九百公升亦非鉅量，然藐視政府威信及法律
    尊嚴，隱匿公務員所委託其保管之柴油，惟犯後尚能坦承犯行，態度良好等一切
    情狀，本院認檢察官求刑有期徒刑二年，併科罰金新台幣三十萬元，尚嫌過重，
    爰分別量處如主文所示之刑，並諭知易科罰金之折算標準，同時定其應執行刑。
    扣案之柴油一萬四千九百公升，係被告經營銷售柴油業務之產品，依能源管理法
    第二十條之一後段之規定，宣告沒收；另加油槽一個、加油機組（含加油槍）一
    個（前後查獲用以銷售柴油之加油機組《含加油槍》、加油槽，係屬同一物品，
    僅能沒收一次）及售油款一千六百三十元，均係被告所有，係供其犯罪所用及犯
    罪所得之物，業據被告供承在卷，爰分別依刑法第三十八條第一項第二款、第三
    款之規定，為沒收之諭知。至於被告第一次被查獲時，所扣得之柴油一萬零五十
    公升，業已因被告再滲入其新購得柴油而出售，係屬嗣後對被告追償之問題，尚
    難就該次所扣得之柴油一萬零五十公升諭知沒收，併此敘明。
據上論斷，依刑事訴訟法第第二百九十九條第一項前段，能源管理法第二十條之一，
刑法第十一條、第一百三十八條、第五十五條、第五十一條第五款、第四十一條第一
項、第二項、第三十八條第一項第二款、第三款，罰金罰鍰提高標準條例第二條，判
決如主文。
中      華      民      國      九十      年      二      月    十三    日
                                  臺灣高雄地方法院刑事庭
                                      法  官    吳  宏  榮
右正本證明與原本無異。
如不服本判決，應於判決送達後十日內，向本院提出上訴狀。
                                      書記官    呂  怜  勳
中      華      民      國      九十      年      二      月    十四    日
附錄本案論罪科刑法條：
能源管理法第二十條之一
未經許可而經營中央主管機關指定之能源產品之輸入、輸出、生產、銷售業務者，處
一年以下有期徒刑、拘役或科或併科新臺幣三十萬元以下罰金，並得沒收其輸入、輸
出、生產、銷售之產品。
刑法第一百三十八條
毀棄、損壞或隱匿公務員職務上掌管或委託第三人掌管之文書、圖畫、物品，或致令
不堪用者，處五年以下有期徒刑。


司法院資訊處製作；財團法人民間司法改革基金會備份。
